【裁判字號】    99,交聲,181
【裁判日期】    990921
【裁判案由】    違反道路交通管理處罰條例聲明異議
【裁判全文】
臺灣臺東地方法院交通事件裁定        99年度交聲字第181號
原處分機關  交通部公路總局高雄區監理所臺東監理站
異  議  人
即受處分人  甲○○
上列異議人即受處分人因違反道路交通管理處罰條例事件，對交
通部公路總局高雄區監理所臺東監理站於民國99年7月12日所為
之處分（原處分案號：東監違裁字第裁81-P00000000號）聲明異
議，本院裁定如下：
    主  文
異議駁回。
    理  由
一、原處分意旨略以：異議人即受處分人甲○○於民國99年6月6
    日上午6時27分許，駕駛牌照號碼489-HM號營業大貨車，沿
    臺東縣省道臺9線公路由南往北方向行駛，途經臺9線181.7
    公里處，因駕車行經有燈光號誌管制之交岔路口闖紅燈，經
    花蓮縣警察局新城分局富世派出所執勤警員立即攔停，並以
    花蓮縣警察局花警交字第P00000000號舉發違反道路交通管
    理事件通知單（下稱舉發通知單）掣單當場舉發，異議人收
    受該舉發通知單後，旋遵期於該舉發通知單所載之應到案日
    期前即99年6月7日到案陳述意見，嗣經原處分機關即交通部
    公路總局高雄區監理所臺東監理站審查後，認異議人確有上
    開道路交通違規行為，乃於99年7月12日依道路交通管理處
    罰條例第53條第1項及同條例第63條第1項規定，以東監違裁
    字第裁81-P00000000號裁決書裁處異議人罰鍰新臺幣（下同
    ）3600元，並記違規點數3點等語。
二、異議意旨略以：伊當時駕駛上開車輛經過舉發地點時，號誌
    燈確實是綠燈，而不是紅燈，且警員當場給伊看的錄影蒐證
    內容，與伊到監理站所看到的錄影內容不一樣，為此聲明異
    議，請求撤銷原處分云云。
三、按駕駛人駕駛車輛或行人在道路上，應遵守道路交通標誌、
    標線、號誌之指示、警告、禁制規定，並服從執行交通勤務
    之警察或依法令執行指揮交通及交通稽查任務人員之指揮。
    前項道路交通標誌、標線、號誌之指示、警告、禁制規定、
    樣式、標示方式、設置基準及設置地點等事項之規則，由交
    通部會同內政部定之；又汽車駕駛人，行經有燈光號誌管制
    之交岔路口闖紅燈者，處1,800元以上5,400元以下罰鍰；汽
    車駕駛人有前開規定之情形者，除依該條項處罰鍰外，並予
    記違規點數3點，道路交通管理處罰條例第4條、第53條第1
    項、第63條第1項第3款分別定有明文。經查：
（一）本件交通違規事件是由花蓮縣警察局新城分局富世派出所
      巡佐乙○○、員警丙○○，於99年6月6日上午6時27分，
      在省道臺9線181.7公里北上車道處執行交通稽查勤務時當
      場舉發，並進行錄影蒐證，此有舉發通知單影本1紙、該
      分局99年6月23日新警交字第0990008591號函1份及錄影蒐
      證光碟1片等附卷可查。本院於調查時當庭勘驗上開錄影
      蒐證光碟，勘驗結果如下：「1.影片全長17秒，當日天氣
      晴朗，影片清晰，但由存證光碟影片無法判斷該路口係十
      字路口或丁字路口。2.此路口有彎度（拍攝者無法看到北
      上車道汽車行駛狀況，反之，北上車道汽車駕駛人亦無法
      看到拍攝者，需俟過該彎道後，視線始及），員警拍攝角
      度係由北向南，故由影片中僅能看到南下號誌於第1秒時
      由黃燈變為紅燈，畫面出現之大貨車車輛（車號無法清晰
      辨別，不過若於第11秒時定格，尚可辨識）於第6秒時由
      南向北出現於影片中（此時南下車道之號誌仍為紅燈），
      隨即再行駛約80公尺後，為警攔下。」（見本院卷第24頁
      背面）。證人即本案舉發員警乙○○、丙○○均到庭結證
      上開勘驗內容即為其等舉發當日之蒐證內容（見本院卷第
      24頁背面、第25頁）。而異議人亦自承其為上開勘驗內容
      中所顯現的大貨車駕駛人（見本院卷第25頁）。從而，異
      議人確於上開時間，駕駛前揭大貨車由南往北，行經上開
      有燈光號誌管制之路口，當時南下號誌為紅燈等節，堪先
      認定為真。
（二）又證人乙○○於本院審理時到庭結證：（法官問：99年6
      月6日早上6點20分左右，你與警員丙○○是否有在臺9線
      181.7公里北上車道，攔查本件異議人？）是的。（法官
      問：當時是根據怎樣的情況，你與警員丙○○決定要攔查
      異議人？）丙○○是負責攝錄闖紅燈的違規車輛部分，如
      果有車輛闖紅燈的話，會擺手勢告知我，我則是攔停違規
      車輛，當時因為異議人有違規的事實，丙○○以手勢告知
      我，我則將異議人的車輛予以攔停。（法官問：你本身是
      否有目擊異議人闖紅燈的情形？）我攔車的位置看不到異
      議人方向的號誌燈，我是沒有目擊到異議人闖紅燈的違規
      事實。（法官問：你是否知道證人丙○○是如何判斷異議
      人有闖紅燈的情形？）因為丙○○站的位置距離北上號誌
      燈大約6公尺，所以丙○○在攝錄的時候，一部車輛究竟
      有沒有闖紅燈，可以看得很清楚。（法官問：你本身在當
      時，丙○○給你手勢要你進行攔查，你站的位置距離北上
      號誌多遠？）我站的距離是看不到北上號誌，但是可以看
      得到丙○○的手勢。闖紅燈的路口，白線與白線之間距離
      16公尺，不長。（法官問：這個路口，是屬於怎樣類型的
      路口？）丁字型的路口。（法官問：從剛剛勘驗的光碟結
      果，異議人大貨車經過路口的時候，南下的號誌燈是紅燈
      ，你們當時如何確定北上的號誌燈也是紅燈？）因為南北
      向的號誌在同一個時間，燈號種類是一樣的，當南下號誌
      是紅燈的時候，北上號誌也是紅燈。（法官問：你如何可
      以確定南北向號誌在同一個時間，燈號種類都會是一樣的
      ？）因為那是一個丁字路口，綠燈的時候，南下車輛往南
      行駛，北上車輛往北行駛。（法官問：該路口既然是一個
      丁字路口，如果北上車輛要左轉的話，是在怎樣的號誌下
      才有辦法左轉？）要在北上號誌是綠燈的時候，才能左轉
      。丁字路口北上號誌還有一個號誌燈，如果這個號誌燈是
      紅燈的話，南北向的號誌則都會是綠燈，這個時候北上車
      輛就不能左轉，那個北上號誌多出來的號誌燈，就是要控
      制左右轉車輛的功能。（法官問：丁字路口的北上號誌燈
      ，是否有特別設計左轉燈？）沒有，只要是北上號誌是綠
      燈的話，就可以直行以及左轉。（法官問：丁字路口的號
      誌燈，是否有可能出現南下號誌燈是紅燈，北上號誌燈是
      綠燈的情形？）不可能，如果這樣的話，車輛會打結。（
      法官問：從剛剛所勘驗光碟的結果來看，你的意思是否是
      異議人駕駛大貨車在通過路口時，南下車道是紅燈，此時
      北上也會是紅燈？）是的。（法官問：你們在攔查之後，
      是否有給異議人看過攝錄的蒐證影帶？）如果違規人有要
      求的話，我們都會給違規人看，當時有給本件的異議人看
      過，內容跟今天勘驗的光碟內容一樣，我今天也有拷貝一
      份帶來提供給法院，還有相片。（庭呈蒐錄光碟與照片各
      一份，附卷）【經本院當庭勘驗證人當庭提出之錄影蒐證
      光碟，其內容同於前開勘驗之蒐證光碟內容；見本院卷第
      28頁】（法官問：這個路口，南北向號誌紅綠燈秒差的設
      定，是否有一樣？）一樣，沒有說南下跟北上秒差有出入
      ，不太可能，這個是經過道安會報所設定的。紅綠燈是警
      察局經過道安會報設定的等語（見本院卷第25頁至第26頁
      背面）。又證人丙○○於本院審理時到庭具結證稱：（法
      官問：你與巡佐乙○○，是否有於99年6月6日上午6時27
      分於本件違規地點執行違規稽查勤務？）是的。（法官問
      ：你是否有參與本件異議人違規行為的攔查？）有的。（
      法官問：是否可以說明一下攔停的情形？）當時我負責攝
      錄，我的主管是在距離我後方大約80公尺進行攔查，當時
      我看到異議人開的車子違規，我向後方主管指示，要將該
      車輛攔停下來，後來告知異議人說他有闖紅燈的行為，並
      且對異議人製單。（法官問：你當時是如何判斷異議人有
      闖紅燈的違規行為？）我站的位置是可以看到路口的型態
      ，當時紅燈已經亮了5到6秒，看到異議人開的車子行經路
      口，所以才向後方的主管將該車輛攔停下來。（法官問：
      你剛剛所說的紅燈亮了5到6秒，是指那邊的紅燈？）我是
      看南下車道的紅燈。（法官問：這個路口南下以及北上號
      誌，亮的紅綠燈是否是一致的？）是一致的。（法官問：
      你如何確認南下北上紅綠燈亮的是一致的？）經常有異議
      人說看不懂號誌，之前進行攔查的時候，常常會帶異議人
      去看南北向紅綠燈號誌是一致的。（法官問：南下北上紅
      綠燈顯示，是否有秒差？）沒有。（法官問：這個路口型
      態為何？）丁字路口。（法官問：這個路口，是否有設計
      北上的車輛要左轉丁字路口的號誌？）如果說如果北上車
      道號誌是綠燈的話，北上號誌是會有一個直行以及左轉的
      箭頭。這時候南下就只有一個綠燈而已。（法官問：這個
      路口，是否有可能出現南下是紅燈，北上則是綠燈的情形
      ？）不可能，因為之前有去確認過。（法官問：你們在攔
      查異議人之後，是否有當場放蒐證光碟給異議人看？）當
      時我有請所長乙○○放蒐證光碟給異議人看，攔停下來之
      後，我有去調這個資料，也有看過、確認過，當場我有看
      過蒐證的光碟，異議人跟所長當場也有看過。（法官問：
      你們當時當場播放的光碟內容，與今日勘驗的光碟內容是
      否一樣？）一樣等語（見本院卷第25-28頁）。
（三）承上，經本院隔離訊問證人乙○○、丙○○，其等對於本
      件交通違規事件之舉發過程證述一致在卷，核與本院前揭
      勘驗之錄影蒐證光碟內容相符。綜上可知，異議人確於上
      揭時間，駕駛上開大貨車由南往北行經上開有燈光號誌管
      制之路口，且異議人於行經該路口時，該路口之南下車道
      之號誌為紅燈。而證人乙○○、丙○○均一致證稱該路口
      之南北車道號誌屬同一時間、燈號種類相同之號誌設定，
      並無秒差，亦不會出現南下車道為紅燈、北上車道為綠燈
      之情形。因此，本件尚須確認者，係異議人駕駛上開大貨
      車行經上開路口時，該路口南下車道號誌為紅燈，則此時
      北上車道之號誌究為何種燈號？經本院函詢花蓮縣警察局
      上開路口號誌設定情形，該局回覆稱：上開路口號誌每日
      6時起至23時30分止設定為二時相三色行車管制號誌，幹
      道臺9線北上南下號誌為同時相，綠燈65秒、黃燈5秒、紅
      燈23秒（含全紅清道4秒），支道由西向東時相號誌綠燈
      15秒、黃燈4秒、紅燈74秒（含全紅清道4秒），週期為93
      秒，且依99年1月份迄今路口號誌維修日誌，並無通報該
      路口號誌損壞維修紀錄，目前仍維持原設定時制運行等語
      ，有該局99年9月13日花警交字第0990041481號函及其所
      附上開路口號誌週期一覽表1份暨路口照片3張等在卷可稽
      （見本院卷第44-48頁），核與證人乙○○、丙○○所證
      上情相互一致。依此，異議人駕駛上開大貨車行經上開路
      口時，該路口南下車道號誌為紅燈，則此時北上車道之號
      誌亦為紅燈，堪可認定。從而，綜合本院上開勘驗結果及
      證人上開證詞、上開書證可以確認，異議人於上開路口號
      誌轉為紅燈已進行6秒後，始駕駛前開大貨車駛經該路口
      ，其有行經有燈光號誌管制之交岔路口闖紅燈之事實，洵
      屬明確。至異議人另辯稱其於監理站觀看之蒐證光碟內容
      ，與當日遭舉發時員警播放之蒐證光碟內容不同云云，證
      人乙○○、丙○○則均證稱本件蒐證光碟之版本僅有一種
      （見本院卷第25頁、第27頁及其背面、第28頁及其背面）
      ，異議人所稱之情，是否屬實，已足起疑。況就本院勘驗
      上開蒐證光碟內容，異議人並不否認其為前開勘驗內容中
      之大貨車駕駛人，則本件是否尚有其他蒐證光碟，對於本
      件事實之認定，並無影響，特此說明。另證人林世友固證
      稱其為異議人事發當時之受雇隨車助手，當時坐在副駕駛
      座，異議人駕駛大貨車經過該路口時是綠燈等語（見本院
      卷第29頁）。查證人林世友受雇於異議人而為事發當時之
      隨車助手乙節，為異議人所是認（見本院卷第28頁背面）
      ，則此證人既與異議人有雇傭關係存在，且係受僱人，其
      證詞有無偏頗異議人之處，實有疑慮。況本件已由前揭事
      證可資佐明，而前揭事證包含蒐證光碟、證人證詞及上開
      路口時制設定資料等，均可相互勾稽一致，異議人之上開
      違規行為，已屬昭然，益證證人林世友前揭證詞之浮虛。
      是以，林世友上開證詞，亦難對異議人為有利之認定。因
      此，異議人前揭所辯，核與卷內事證顯現之事實不符，難
      以採信。其有前揭交通違規行為，確可認定。
（四）綜上所述，異議人確有於裁決書所載之時、地，駕駛上開
      大貨車行經有燈光號誌管制之交岔路口闖紅燈之違規行為
      ，本院綜合審酌前開證據資料後，認花蓮縣警察局上揭舉
      發，難謂有何違法疏誤之處，是原處分機關依道路交通管
      理處罰條例第53條第1項、第63條第1項第3款及違反道路
      交通管理事件統一裁罰基準表之規定，對異議人裁處罰鍰
      3600元，並記違規點數3點之處分，核無不當，異議人求
      予撤銷，為無理由，應予駁回。
四、據上論斷，應依道路交通管理處罰條例第87條第2項、第89
    條，道路交通案件處理辦法第19條，裁定如主文。
中    華    民    國    99    年    9    月    21    日
                  交通法庭     法  官  盧亨龍
以上正本證明與原本無異。
如不服本裁定，應於裁定送達後5日內向本院提出抗告狀（須附
繕本）。
「切勿逕送上級法院」
                               書記官  石佳琪
中    華    民    國    99    年    9     月    23    日

司法院資訊處製作；財團法人民間司法改革基金會備份。
